【裁判字號】    94,訴,1038
【裁判日期】    950117
【裁判案由】    損害賠償
【裁判全文】
臺灣桃園地方法院民事判決              94年度訴字第1038號
原      告  甲○○
訴訟代理人  周美玲律師
被      告  丙○○
                        69號.
上列當事人間請求損害賠償事件，原告就本院93年度桃交簡字第
1883號過失傷害案件提起刑事附帶民事訴訟，經本院刑事庭以93
年度桃交附字第99號裁定移送前來，於民國95年1 月3 日言詞辯
論終結，本院判決如下：
    主  文
被告應給付原告新台幣貳佰伍拾柒萬元，及自民國九十三年十二
月二十四日起至清償日止，按週年利率百分之五計算之利息。
訴訟費用由被告負擔。
本判決得假執行。
    事  實
甲、原告方面：
  一、聲明：
    (一)如主文第1 項所示。
    (二)原告願供擔保請准宣告假執行。
  二、陳述：
    (一)被告於民國93年3 月4 日清晨某時，酒後（事後測得呼氣
      酒精濃度為每公升0.33毫克，所涉公共危險犯行另經檢察
      官為不起訴處分在案）駕駛車牌號碼P6－7795號自用小客
      車搭載友人李瑾瑋，沿桃園縣桃園市○○路往三民路方向
      行駛，同日清晨4 時30分許，行經中正路與新生路口時，
      本應注意車前狀況，隨時採取必要之安全措施，及汽車行
      駛至無號誌交岔路口時，應減速慢行，作隨時停車之準備
      ，以避免危險發生，而依當時情形，並無不能注意情事，
      竟疏於注意，先撞及在中正路284 、286 號旁已停妥F59-
      309 號重型機車準備下車之原告，再撞及行人江林盆，致
      原告人車倒地受有右側大腿股骨幹骨折及臉部撕裂傷之傷
      害、江林盆受有左側脛腓骨骨折之傷害（所涉過失傷害犯
      行，業經鈞院以94年度交簡上字第109 號案件判處有期徒
      刑6 月），被告駕駛之上開車輛則於撞擊路邊停放之車輛
      後停下。車禍後被告明知已肇事致人受傷，惟慮及酒後駕
      車及己身仍在假釋期間，竟未察看原告及江林盆傷勢，即
      時將2 人送醫救護，反而下車步行一段距離後，搭乘計程
      車逃逸，其友人李瑾瑋亦往另一方向離去，原告及江林盆
      則在原告母親林乙○○及其他鄰人協助下，送醫急救。嗣
      李瑾瑋為不知名路人發現報警帶回現場，被告則為不知名
      之計程車司機帶回位在桃園縣桃園市○○○街10號之計程
      車行後報警處理，警員據報後前往上址查獲，被告所犯肇
      事逃逸罪業經鈞院刑事庭判處有期徒刑1 年在案。而就過
      失傷害部分，鈞院刑事一審判決（93年度桃交簡字第1883
      號）之判決事實欄認定原告有意見，茲查，原告於94年4
      月8 日曾以刑事告訴人之身分到庭應訊，並具刑事陳述意
      見狀庭呈，且當庭再表明本件原告係「已停妥機車正準備
      下車」時突遭被告衝撞，本件最初之刑事告訴狀亦如是告
      訴，至於檢察官聲請簡易判決處刑書犯罪事實欄項下第7
      行所載：「與甲○○（即本件原告）所騎乘之重型機車『
      發生對撞』」云云，其中之「發生對撞」實乃錯誤，詎本
      件刑事一審判決就事實經過仍概括援用檢察官聲請簡易判
      決處刑書而錯誤記載如上，實有釐清之必要。
    (二)按「因故意或過失，不法侵害他人之權利者，負損害賠償
      責任」，「不法侵害他人之身體或健康者，對於被害人因
      此喪失或減少勞動能力，或增加生活上之需要時，應負損
      害賠償責任」，「不法侵害他人之身體、健康... 者，被
      害人雖非財產上之損害，亦得請求賠償相當之金額」。民
      法第184 條第1 項前段、第193 條第1 項及第195 條第1
      項前段分別定有明文。本件原告請求之項目及金額如下：
      1.工作損失及勞動能力減損共7,459,924 元：
        原告於其母經營之攤販幫忙，每月薪資所得約為60,0
          00元，而原告自93年3 月4 日至93年9 月16日，計6
          個月又13天之工作損失為386,000 元{ 60,000x (6＋
          13／30)=386,000 元} 。而此部分證人林乙○○即原
          告之母親於94年9 月13日到庭證稱：「我在桃園市永
          和市場賣豆類製品很多年了，原告從當完兵回來之後
          就每天在市場幫我忙，工作時間是從每天早上4 點半
          約到下午2 、3 點左右。原告幫我製作及販賣、運送
          豆類製品，原告並無休假情形，從以前到現在我每個
          月付他6 萬元」等語在卷，被告則當庭表示對證人所
          言沒意見。自車禍當日93年3 月4 日起，至出院休養
          滿6 個月即算至93年9 月16日止，原告無法工作，此
          由敏盛綜合醫院（下稱敏盛醫院）94年10月3 日敏醫
          字第0940003424號函覆以：「病患甲○○於93年3 月
          16日出院後約需在家休養6 個月，骨折才能癒合負重
          工作」等語可知。是以原告主張於車禍日93年3 月4
          日起至93年9 月16日止，計6 個月又13天之工作損失
          自為有據。
        自本件車禍6 個月又第14天起，即自93年9 月17日起
          ，敏盛醫院94年11月18日敏醫字094004203 號函覆有
          ：「病患甲○○傷勢依病歷評估，相當於殘廢給付標
          準表之第145 項：一下肢遺存運動障害者」等情，查
          上揭第145 項之機能障礙為第九級殘廢，喪失勞動能
          力等級為53.83 ％。茲就勞動能力之減損計算如下：
          (1)已到期：自93年9 月17日起至94年9 月27日止計1
            年又11天之勞動能力減損為399,419 元{ 60,000×
            (12+11／30) ×53.83％＝399,419}。
          (2)未到期：自94年9 月28日起至122 年9 月27日止，
            共28年之勞動能力減損為6,674,505 元（60,000×
            12×17.00000000＝6,674,505）。
        綜上，原告因本件車禍所受之工作損失及已到期、未
          到期之勞動能力減損合計為7,459,924 元 (即386,00
          0 + 399,419 +6,674,505＝7,459,924)。
      2.看護費用部分：
        原告於起訴時原主張：看護費每月為45,000元，共計請
        求12個月，並依現今學說及判例主張：「被害人因受傷
        需要隨身看護，而由親屬、配偶等看護時，雖無現實看
        護費之支付，亦未受支付之請求，亦應認被害人受有相
        當看護費之損害，得向加害人請求賠償」（見鈞院另案
        90年度重訴字第168 號損害賠償事件判決理由看護費部
        分之法律見解，原證4）。 查本件原告主要係由母林乙
        ○○及未婚妻、未婚妻之母3 人看護，此據證人林乙○
        ○到庭證述：「（法官問）原告受傷後是誰看護、照顧
        他？（證人答）我、原告的未婚妻、原告的丈母娘3 人
        輪流照顧，誰有時間就誰去。」等語在卷。另敏盛醫院
        亦函覆：「病患93年3 月4 日至93年3 月16日住院期間
        需看護照顧」等情，原告就敏盛醫院上揭函覆及所附之
        看護員聘雇及簽到單予以引用，為此改依上開卷證主張
        本件看護費請求金額為28,600元（2200元／天×13天＝
        28600）。
      3.醫療費部分：
        中醫：請求30,000元，此有黃金連福安國術館黃國文
          先生開立之第127503號傷情說明書，及黃國文先生回
          函載：「經由本館治療一段時間後也漸漸能行走。治
          療方式能幫患者關節僵硬的部分較快恢復，與肌肉萎
          縮的部分也能漸漸的恢復些功能，恢復後自然骨折的
          部分也會漸漸的恢復」等語可證。
        西醫：原告自負額為56,621元，計有敏盛醫院醫療費
          收據共35張可證。
        柺杖等醫療輔助用品支出603 元（398 ＋205 ＝603
          ），此有美耐德股份有限公司敏盛門市部發票共4 張
          可證。
        是以，本項請求共計為87,224元（30,000+56,621+60
          3＝87,224）。
      4.往返醫院計程車車資部分：
        依據原證3 之診斷證明書可知至94年1 月24日止，原告
        至少出院1 次，門診29次即來回58次，所需計程車車資
        至少59趟，每趟90元，計5,310 元（90×59＝5,310）
        。此有桃園縣計程車駕駛業職業工會94年9 月19日桃計
        駕工峰字第09409005號函表示每趟90元為憑（於不塞車
        及未逢紅燈之情形下以跳錶計算）。
      5.婚禮損失部分：
        查原告原訂將於93年3 月11日舉行婚禮，卻因被告之不
        法行為，致使是日之婚禮必須取消而改訂他日。準此，
        原告為該日之婚禮已廣發喜帖，預定之酒席因而取消，
        爰請求印製喜帖之損失3,000 元。
      6.精神慰撫金部分：
        原告本係身強體健，且即將舉行婚禮，茲因被告徹夜於
        酒店狂歡後，駕車注意力降低，卻不顧他人生命，執意
        酒駕，甚至肇事逃逸，本件車禍被告肇事逃逸之部分，
        於本件辯論終結時，業經鈞院刑事庭以94年度交訴字第
        43號案件判處被告有期徒刑1 年，是依被告肇事情節，
        以及原告所受身體存有障礙傷害、精神傷害及婚禮取消
        之精神傷害，原告爰請求慰撫金600,000 元。
      7.機車車損部分：計47,200元：
        被告對此無意見。
      8.綜上，上開7 項合計為8,231,258 元（7,459,924+28,6
        00+87,224+5,310+3,000+600,000+47,200＝8,231,258
        ），扣除原告已領之強制險39,908元 (見原證12) ，原
        告本可向被告請求8,191,450 元。惟原告不擴張聲明，
        仍依本件刑事附帶民事訴訟起訴狀所聲明之數額為請求
        ，利息則自刑事附帶民事訴訟起訴狀繕本送達被告之翌
        日起算。
  三、證據：提出林乙○○營利事業登記證、喜帖、刑事陳述意
            見狀、敏盛醫院94年1 月24日診斷證明書、鈞院另
            案民事判決節本、中醫單據、西醫單據35張、統一
            發票4 張、喜帖印刷費單據、喜餅費單據、網路「
            國泰結婚綜合保險」資料、鈞院刑事庭傳票、Ｆ59
            -309號重型機車行車執照、車損估價單、富邦產物
            保險機車強制險証及理賠匯款單、被告肇事逃逸刑
            事一審94年交訴字第43號案件期日傳票、被告過失
            傷害刑事二審94年交簡上字第109 號案件期日傳票
            正（影）本為證，並聲請訊問證人林乙○○。
乙、被告方面：
    一、聲明：認諾原告之請求。
    二、陳述：願意依原告請求之金額及法律關係為給付。
丙、本院依職權查詢兩造之財產狀況（見本院卷第20至24頁）。
    理      由
一、原告主張：被告於93年3 月4 日清晨某時，酒後（事後測得
    呼氣酒精濃度為每公升0.33毫克）駕駛車牌號碼P6－7795號
    自用小客車搭載友人李瑾瑋，沿桃園縣桃園市○○路往三民
    路方向行駛，同日清晨4 時30分許，行經中正路與新生路口
    時，本應注意車前狀況，隨時採取必要之安全措施，及汽車
    行駛至無號誌交岔路口時，應減速慢行作隨時停車之準備，
    以避免危險發生，而依當時情形並無不能注意情事，竟疏於
    注意，撞及在中正路284 、286 號旁已停妥F59- 309號重型
    機車準備下車之原告，致原告人車倒地，受有右側大腿股骨
    幹骨折及臉部撕裂傷之傷害，又被告明知已肇事致人受傷，
    竟未即時將原告送醫救護，反而下車搭乘計程車逃逸，原告
    爰依民法第184 條第1 項前段、第193 條第1 項、第195 條
    第1 項前段侵權行為損害賠償之法律關係，請求被告賠償工
    作損失及勞動能力減損、看護費、醫療費、計程車車資、婚
    禮損失、機車車損、慰撫金等如訴之聲明，被告則認諾原告
    之請求。
二、按「當事人於言詞辯論時為訴訟標的之捨棄或認諾者，應本
    於其捨棄或認諾為該當事人敗訴之判決」，民事訴訟法第38
    4 條定有明文。本件被告如前述已就原告之請求為訴訟標的
    之認諾，即被告對於原告依訴之聲明所為關於侵權行為法律
    關係之請求，向本院為承認，本院即應不再調查原告所主張
    為訴訟標的之法律關係是否果屬存在，而需逕本於被告之認
    諾為被告敗訴之判決基礎。從而，原告請求被告應給付2,57
    0,000 元，及自刑事附帶民事訴訟起訴狀繕本送達被告之翌
    日即93年12月24日起至清償日止，按週年利率5 ％計算之利
    息，為有理由，應予准許。
三、又本件係本於被告認諾所為之判決，依民事訴訟法第389 條
    第1 項第1 款之規定，應依職權宣告假執行。原告雖陳明願
    供擔保請求宣告假執行，惟已無必要。
四、據上論結，本件原告之訴為有理由，依民事訴訟法第78條、
    第389 條第1 項第1款，判決如主文。
中    華    民    國    95    年    1     月    17    日
                  民事第一庭    法  官  郭琇玲
以上正本係照原本作成
如對本判決上訴，須於判決送達後20日內向本院提出上訴狀
中    華    民    國    95    年    1     月    17    日
                            書記官  林蕙鴻


司法院資訊處製作；財團法人民間司法改革基金會備份。
